臺灣臺北地方法院刑事裁定　　　　　　 96年度聲判字第160號
聲　請　人
即 告訴 人　乙○○
代　理　人　張麗堂律師
被　　　告　丙○○
　　　　　　甲○○
上列聲請人因被告誣告、偽證等案件，不服臺灣高等法院檢察署
檢察長駁回再議之處分（96年度上聲議字第4345號），聲請交付
審判，本院裁定如下：
    主  文
聲請駁回。
    理  由
一、按告訴人不服上級法院檢察署檢察長或檢察總長認再議為無
    理由而駁回之處分者，得於接受處分書後10日內委任律師提
    出理由狀，向該管第一審法院聲請交付審判，刑事訴訟法第
    258 條之1 第1 項定有明文。緣本件被告丙○○於民國95年
    5 月19日向臺北市政府警察局中山分局申告聲請人即告訴人
    乙○○於88年、90年間背信、恐嚇案件，經移請臺灣臺北地
    方法院檢察署偵查，檢察官於95年11月27日以95年度偵字第
    14914 號處分不起訴確定在案；聲請人認為被告丙○○所申
    告之事實虛構，另被告甲○○於95年10月11日檢察官訊問時
    具結證述內容不實，故於96年5 月30日向臺灣臺北地方法院
    檢察署提出被告丙○○、甲○○誣告告訴及偽證之告發，嗣
    經檢察官以96年度偵字第13983 號均處分不起訴，聲請人不
    服，聲請再議，亦經臺灣高等法院檢察署檢察長認再議為無
    理由而以96年度上聲議字第4345號駁回再議，處分書於96年
    9 月5 日送達於聲請人等事實，業經本院調取上開案件全卷
    附有臺灣臺北地方法院檢察署檢察官不起訴處分書、臺灣高
    等法院檢察署處分書及送達證書可憑。是聲請人不服臺灣高
    等法院檢察署檢察長駁回再議之處分，經委任張麗堂律師為
    代理人，於96年9 月12日向本院聲請交付審判，未逾法定不
    變期間，合先敘明。
二、聲請人告訴及告發意旨略以：被告丙○○明知伊與其經營之
    東吳旅行社有限公司（下稱東吳旅行社）係靠行關係，被告
    丙○○並無借牌予伊，伊亦非東吳旅行社之職員，且伊早已
    將臺北市政府交通局、臺北市議會西歐與北歐國家都市交通
    建設考察團之開銷單據交予被告丙○○，係被告丙○○自身
    疏忽漏未報稅而遭罰款，詎被告丙○○竟意圖始告訴人受刑
    事追訴，於95年間，誣指伊未將單據呈報東吳旅行社報帳，
    致旅行社需繳納積欠稅金，且誆稱伊在90年間曾以電話恐嚇
    ，而提出背信、恐嚇之告訴告發，嗣經臺灣臺北地方法院檢
    察署檢察官偵查後，以95年度偵字第14914 號處分不起訴確
    定（下稱前案），因認被告丙○○涉有刑法第169 條誣告罪
    嫌；另被告甲○○則於該案偵查中，未經傳訊即自行到庭作
    證，於偵查庭外不但一直教導被告丙○○如何應答，且在偵
    查庭中要求傳訊其他證人，但其所為證言與被告丙○○所言
    有出入，因認被告甲○○涉有刑法第169 條教唆誣告罪嫌及
    同法第168 條偽證罪嫌。
三、原再議駁回處分之意旨略以：
  (一)被告丙○○所指陳聲請人未交付考察團開銷單據之事，純係
    民事糾紛，縱被告丙○○此部分之指述有何虛構，客觀上亦
    無足使聲請人受刑事追訴之可能，此部分與誣告構成要件不
    符。
  (二)被告丙○○於前案指陳聲請人恐嚇部分，除被告丙○○之指
    述外，被告甲○○雖於前案陳稱被告丙○○接完電話後有哭
    泣之情，但其不知聲請人曾否在電話中稱「如果再裝瘋的話
    ，要殺你及你兒子」，故此部分恫嚇言詞，僅有聲請人與被
    告丙○○雙方互為對立之指陳。然而，縱被告丙○○無法提
    出其他證據證明其所述為真，亦難遽謂聲請人之指陳即係真
    實，尚難僅憑告訴人之片面指述，即對被告丙○○遽以誣告
    罪相繩。
  (三)又聲請人認被告甲○○涉有教唆誣告、偽證罪嫌，但查被告
    丙○○於前案係以紙條打印被告甲○○之年籍，表示被告甲○○是民意代表之助理，接受其陳情，而請求調查對其有利
    之證據，是雖被告甲○○非以傳票傳喚到庭，然被告甲○○
    既自行到庭，為免郵費之浪費及庭訊時間之經濟而於該庭訊
    問，並無不合之處。況據被告甲○○當庭係證稱：「擔任立
    法委員助理期間，因丙○○所經營旅行社有關88年市政府與
    議員之考察團單據不足而遭認定逃稅一事，接受過丙○○之
    陳情，當時有打電話給乙○○，乙○○說單據都拿給丙○○
    了，後來將電話交給丙○○，講的內容不清楚，只知道講完
    電話丙○○就哭，說乙○○說要殺他全家，發生之詳細時間
    已記不得」等語，倘被告甲○○有何教唆誣告、偽證，而聲
    請人於罪之意圖，當無證述上開無非有利於聲請人之證詞，
    是尚難以告訴兼告發人指述被告甲○○、丙○○曾就前案交
    談、接觸，即推論被告甲○○有何教唆誣告、偽證犯行。
  (四)綜上，本件查無積極證據足認被告丙○○、甲○○有何誣告
    、偽證之犯行，應認被告丙○○、甲○○罪嫌不足。
四、本件聲請人即告訴人聲請交付審判意旨則以：
  (一)原偵查機關不理會伊聲請調閱偵查庭外監視錄影帶，以利伊
    傳喚證人，證明被告甲○○在偵查庭外指導被告丙○○之事
    實。
  (二)伊已於88年8 月中旬將考察團開銷單據交付予被告丙○○，
    並由聲請人開立代收轉付收據由被告丙○○轉交臺北市政府
    交通局，等同於旅行社專用發票，此發票係由被告丙○○親
    自控管甚嚴，若聲請人當時沒有交付支出憑證，被告丙○○
    斷不可能出具此收據予伊。可見被告丙○○明知虛構事實仍
    申告伊背信。
  (三)至被告丙○○申告伊恐嚇云云，何以其於5 年後始提出告訴
    ？被告甲○○怎可能如此熱心，在民意代表助理忙於正事之
    虞仍不請自來到庭作證？且被告丙○○、甲○○證述伊恐嚇
    時間有1 年以上出入，原偵查機關未予調取庭訊錄音帶，即
    草率認定。況被告丙○○於偵訊中指稱伊於「90年1 月1 日
    」以言詞恐嚇，但被告丙○○於警詢時乃稱係「90年夏天」
    ，被告甲○○則稱被告丙○○講完電話哭訴伊恐嚇云云，顯
    係套招之詞。
五、惟按刑事訴訟法於91年2 月8 日經修正公布，增定第258 條
    之1 「聲請交付審判」規定，此乃對於「檢察官不起訴或緩
    起訴裁量權」制衡之一種外部監督機制，此時，法院僅在就
    檢察官所為不起訴或緩起訴之處分是否正確加以審查，以防
    止檢察機關濫權，依此立法精神，法院就聲請交付審判案件
    之審查，所謂「得為必要之調查」，其調查證據之範圍，自
    應以偵查中曾顯現之證據為限，不可就告訴人新提出之證據
    再為調查，亦不可蒐集偵查卷以外之證據，否則將與刑事訴
    訟法第260 條之再行起訴規定，混淆不清，亦將使法院兼任
    檢察官之角色而有回復「糾問制度」之虞。
六、原不起訴處分書、再議駁回處分書認依調查結果，難認被告
    丙○○、甲○○有何誣告、偽證之犯行，其理由已論列甚詳
    ，惟聲請人雖仍執陳詞再予爭執，本院審酌：
  (一)按認定不利於被告之事實，須依積極證據，苟積極證據不足
　　為不利於被告事實之認定時，即應為有利於被告之認定，更
    不必有何有利之證據，最高法著有30年上字第816 號判例可
    考。且按誣告罪之成立，以告訴人所訴被訴人之事實必須完
    全出於虛構為要件，若有出於誤會或懷疑有此事實而為申告
    ，以致不能證明其所訴之事實為真實，縱被訴人不負刑責，
    而告訴人本缺乏誣告之故意，亦難成立誣告罪名，最高法院
    迭著有44年臺上字第892 號、40年臺上字第88號、22年上字
    第3368號、20年上字第717 號判例意旨可參。又刑法第168
    條之偽證罪，係以證人於案情有重要關係之事項，故意為虛
    偽之陳述為構成要件之一，而所謂「虛偽之陳述」，必須行
    為人以明知不實之事項，故為虛偽之陳述，始為相當；質言
    之，必須行為人主觀上明知反於其所見所聞之事項，故意為
    不實之陳述而言，如上訴人就其聽聞而為證述，或因誤會或
    記憶不清而有所錯誤，因欠缺犯罪故意，均與故為虛偽陳述
    之犯罪構成要件有間，則不能以本罪相繩，最高法院亦著有
    92年度臺上字第4895號判決要旨可參。
  (二)關於聲請人於88年7 月間，借用東吳旅行社名義，承辦臺北
    市政府交通局、臺北市議會「西歐與北歐國家都市交通建設
    考察團」，旅遊完成後，有無將所有考察費用單據交予被告
    丙○○，以供報稅一事，聲請人與被告丙○○各執一詞，已
    難遽信何者為可採。況縱可證明聲請人並未交付單據予被告
    丙○○，亦純係雙方基於渠契約關係所生債務不履行之民事
    糾紛，難認合於刑法背信罪之構成要件，已經原處分意旨論
    述甚明。從而，被告丙○○申告此部分事實，亦無使聲請人
    受刑事處分之虞，不成立刑法之誣告罪。
  (三)關於被告丙○○申告聲請人出言恐嚇部分，據被告丙○○於
    前案警詢時稱：「被告乙○○自90年起，放話說要殺我及我
    兒子」（見95年度偵字第14914 號卷第6 頁反面）、「他在
    90年間（夏天）臺北市○○區○○路1 段於電話中以言詞恐
    嚇我」（見95年度偵字第14914 號卷第10頁反面），於偵訊
    中未具結稱：「（問：90年1 月1 日，郭在電話說如果你再
    裝瘋，就要殺你與你兒子？）是的」（見95年度偵字第1491
    4 號卷第49頁），是被告丙○○指述聲請人有恐嚇言詞之時
    間包括「90年起」、「90年夏天」、「90年1 月1 日」，究
    係被告丙○○故意虛捏、或因聲請人恐嚇行為不止一次致被
    告丙○○難以特定時間點，尚非無疑。且核被告甲○○則於
    前案偵查中具結證稱：「郭說他已全部拿給陳了，要我不要
    理陳，電話我就還給陳，他們講的內容我不清楚，只知道陳
    講完電話就哭，我問為何要哭，陳說郭說要殺他全家」、「
    我自己沒聽到」、「詳細的時間我已不記得了」（見95年度
    偵字第14914 號卷第67頁），可佐被告丙○○曾在被告甲○○面前與聲請人講電話講到哭泣之事實。況據被告自承：「
    證人有跟我說過電話，但是並沒有再轉給陳，因為那一陣子
    陳常打我的電話借錢，我根本不接他的電話」（見95年度偵
    字第14914 號卷第68頁），甲○○對此則補稱：「陳打電話
    郭的確不接，所以後來才由我先打，郭接起來了我才轉給陳
    」（95年度偵字第14914 號卷第68頁），可見被告丙○○於
    90年間確常撥打電話予聲請人，嗣因聲請人對被告丙○○不
    滿，乃拒接被告丙○○電話。基此，被告丙○○指稱聲請人
    於90年間在電話中對伊出言不遜，尚非全然無據。從而，聲
    請人以被告丙○○所述時間點不一致而認被告丙○○虛構事
    實，實屬速斷。被告丙○○所為既無從成立誣告罪嫌，則被
    告甲○○亦無成立教唆誣告罪嫌之可能。
  (四)至被告甲○○偽證部分，聲請人無非以被告二人敘述伊言詞
    恐嚇時間有1 年以上出入、被告二人在偵查庭外交談等情，
    為其論據。惟被告甲○○於偵查中作證乃稱：「詳細的時間
    我已不記得了」，業如前述，而被告丙○○所述時間點亦不
    甚明確，實無聲請人所指被告二人陳述時間有1 年以上出入
    。倘如聲請人所指，被告二人在偵查庭外進行串供，何以時
    間點未進行串供？況經原偵查檢察官詳審被告甲○○之證詞
    ，尚屬客觀，並無明顯偏袒被告丙○○或明顯不利於聲請人
    之處，實無積極證據足以證明被告甲○○有何虛偽具結陳述
    之犯行。
  (五)從而，依據原偵查檢察機關偵查結果，被告丙○○告訴、告
    發聲請人背信、恐嚇，實難排除其係出於誤會或懷疑有此事
    實而為申告，縱不能證明其所訴之事實，亦難逕論以誣告罪
    嫌。而被告甲○○作證內容及過程，則無明顯虛偽陳述之跡
    象，自難遽認有何主觀上明知反於其所見所聞而故意為不實
    之陳述之犯嫌，或有何教唆被告丙○○偽證犯嫌。揆諸前揭
    最高法院判例及判決意旨，自難逕以教唆誣告或偽證罪嫌相
    繩。
七、綜上，原不起訴處分書及駁回再議處分書既已就被告丙○○
    、甲○○有無虛構事實、意圖陷聲請人於罪或虛偽具結證述
    等構成要件，詳加調查、說明，對照卷內資料，本院認為原
    處分並無未盡之處，是原檢察官及臺灣高等法院檢察署檢察
    長分別予以不起訴處分及駁回再議之聲請，於法核無不合。
    聲請人所指上情，尚不足以作為認定被告丙○○、甲○○涉
    有任何誣告、偽證犯罪證據。從而，本件交付審判之聲請為
    無理由，應予駁回。
八、據上論斷，應依刑事訴訟法第258 條之3 第2 項，裁定如主
    文。
中　　華　　民　　國　　96　　年　　10　　月　　31　　日
                  刑事第六庭審判長  法  官  周占春
                                    法  官  趙子榮
                                    法  官  林晏如
上正本與原本無異。
本裁定不得抗告。
                                    書記官  楊盈茹
中　　華　　民　　國　　96　　年　　11　　月　　5 　　日
